臺灣宜蘭地方法院刑事判決　　　　　　　95年度交易字第24號
公　訴　人　臺灣宜蘭地方法院檢察署檢察官
被　　　告　乙○○
上列被告因過失傷害案件，經檢察官提起公訴（94年度偵字第35
09號），本院合議庭裁定適用簡式審判程序，爰不經通常程序
判決如下：
    主  文
乙○○從事業務之人，因業務上之過失傷害人，處有期徒刑貳月
。如易科罰金，以銀元參佰元即新台幣玖佰元折算壹日。
    事  實
一、乙○○係從事板模工作之人，平日駕駛車牌號碼PF-8300號
    自用小貨車載運工作工具為業，係以駕駛為附隨業務之人。
    於民國94年5月28日上午8時許，駕駛前開自用小貨車，沿宜
    蘭縣三星鄉○○○○路由西往東方向行駛，途經與光復路交
    岔路口時，原應注意行經無號誌之交岔路口，應減速慢行，
    作隨時停車之準備，依當時情形路面乾燥、無缺陷、無障礙
    物、視距良好，並無不能注意之情事，竟疏於注意，而未減
    速慢行作隨時停車之準備，於穿越該處路口時，適有甲○○
    騎乘車牌號碼GXJ－669號機車由北往南行經該處，屬左方車
    而疏未停讓右方車先行，致二車撞擊，甲○○身體彈起撞至
    上開自用小貨車擋風玻璃，受有外傷性腦損傷、右股骨幹骨
    折及下顎骨骨折等傷害。
二、案經甲○○訴由宜蘭縣警察局三星分局報請台灣宜蘭地方法
    院檢察署檢察官偵查起訴。
    理  由
一、被告乙○○對其於上開時間地點駕車撞及告訴人甲○○等事
    實，於警訊、偵查及本院審理時均坦承不諱，核與告訴人甲
    ○○於警訊中之指訴相符，並有宜蘭縣警察局三星分局道路
    交通事故現場圖、道路交通事故調查報告表（一）、（二）
    及現場照片8幀在卷可參。另告訴人因此交通事故受有外傷
    性腦損傷、右股骨幹骨折及下顎骨骨折等傷害，有博愛醫院
    診斷證明書乙紙在卷可稽。被告駕駛上開小貨車肇事致告訴
    人受傷之事實可以認定。
二、按行經無號誌之交岔路口，應減速慢行，作隨時停車之準備
    ，道路交通安全規則第93條第1項第2款定有明文。被告駕駛
    自用小貨車自應注意並遵守上述交通安全規定，且依當時情
    形，又無不能注意之情事，竟疏未注意，而未減速慢行作隨
    時停車之準備，且被告前開小貨車行駛道路為單線道，未暫
    停讓告訴人騎乘前開機車先行致肇生本件車禍，其駕駛行為
    顯有過失。且本件經台灣省基宜區車輛行車事故鑑定委員會
    鑑定，亦同此認定，有該會鑑定意見書1份在卷可按。雖告
    訴人行經該處無號誌交岔路口，屬左方車未停讓右方車先行
    ，亦有過失，且過失比例較被告為高，仍難因此解免被告過
    失責任。又被告之過失行為與告訴人之傷害結果具有相當因
    果關係，事證明確，被告犯行應堪認定。
三、被告行為後，刑法業於94年2月2日修正公布，於95年7月1日
    施行。依修正後之刑法第2條第1項規定「行為後法律有變更
    者，適用行為時之法律。但行為後之法律有利於行為人者，
    適用最有利於行為人之法律」。該條係規範行為後法律變更
    所生新舊法比較適用之準據法，其本身無關行為可罰性要件
    之變更，是於刑法修正施行後，應適用該條之規定，為「從
    舊從新」之比較。又該條所稱「法律有變更」，指行為時與
    裁判時之刑罰法律，關於刑罰權規範事項（特別指刑罰權形
    成規範、成罪規範、科刑規範）互有不同內容之規範而言。
    再於比較時應就罪刑有關之共犯、未遂犯、想像競合犯、牽
    連犯、連續犯、結合犯以及累犯加重、自首減輕暨其他法定
    加減原因（如身分加減）與加減比例等一切情形，本於統一
    性及整體性原則，綜其全部罪刑之結果而為比較。本件關於
    新舊法比較適用之說明如下：
（一）本件被告行為時之刑法第284條第2項定有罰金刑，罰金刑
      之下限，依修正前刑法第33條第5款規定：「主刑之種類
      如左：五、罰金，一元以上。」換算成新台幣為3元，修
      正後刑法第33第5款規定為：「主刑之種類如下：五、罰
      金，新台幣1,000元以上，以百元計算之。」是依修正後
      刑法第33條第5款規定，就罰金刑之下限有所提高，經比
      較結果，新法之規定並未較有利於被告。
（二）被告於犯罪時之刑法第62條前段規定：「對於未發覺之罪
      自首而受裁判者，應減輕其刑。」惟該條於95年7月1日修
      正公布施行後，已改為「得減輕其刑」。比較修正前後之
      易科罰金折算標準，新法之規定並未較有利於被告。
（三）被告行為時之刑法第41條第1項前段規定：「犯最重本刑
      為五年以下有期徒刑以下之刑之罪，而受六個月以下有期
      徒刑或拘役之宣告，因身體、教育、職業、家庭之關係或
      其他正當事由，執行顯有困難者，得以一元以上三元以下
      折算一日，易科罰金。」又被告於行為時之易科罰金折算
      標準，修正前罰金罰鍰提高標準條例第2條前段（現已刪
      除）規定，就其原定數額提高為100倍折算1日，則本件被
      告於行為時之易科罰金折算標準，應以銀元300元折算1日
      ，經折算為新臺幣後，應以新臺幣900元折算為1日。惟95
      年7月1日修正公布施行之刑法第41條第1項前段則規定：
      「犯最重本刑為五年以下有期徒刑以下之刑之罪，而受六
      個月以下有期徒刑或拘役之宣告者，得以新臺幣1,000元
      、2,000元或3,000元折算一日，易科罰金。」比較修正前
      後之易科罰金折算標準，修正後之規定，並非較有利於被
      告。
（四）本件綜合上揭新舊刑法比較之結果，並本於統一性及整體
      性原則，新修正之刑法並未較有利於被告，爰一體適用修
      正前之刑法。
四、被告係從事板模工作之人，平日駕駛車牌號碼PF－8300號自
    用小貨車載運工作工具為業，已據被告供述在卷（本院卷第
    71頁），被告於本院準備程序時雖辯稱係在下班時間的路程
    中撞擊告訴人云云，惟刑法上所謂業務，係指個人基於其社
    會地位繼續反覆所執行之事務，其主要部分之業務固不待論
    ，即為完成主要業務所附隨之準備工作與輔助事務，亦應包
    括在內（最高法院71年臺上字第1550號判例參照）。再汽車
    駕駛人之駕駛工作，乃隨時可致他人身體生命於危險之行為
    ，並係具有將該行為繼續，反覆行使之地位之人。因此應有
    經常注意避免他人於危險之特別注意義務，故其駕駛該車本
    屬其社會活動之一，在社會上有其特殊之屬性（地位），其
    本於此項屬性（地位）而駕車，自屬基於社會生活上之地位
    而反覆執行事務，在此地位之駕車，不問其目的為何，均應
    認其係業務之範圍。（最高法院75年台上字第1658號判例參
    照）。是被告基於其從事板模業務之社會地位所繼續反覆執
    行，為順利完成其主要業務所附隨之輔助事務，其駕駛上開
    自用小貨車在道路上行駛，乃屬於基於其社會生活上之地位
    而反覆執行之事務，故被告所辯非屬業務過失云云顯不足採
    。核被告所為，係犯修正前刑法第284條第2項之業務過失傷
    害罪，公訴人於本院審理期日已當庭變更起訴法條為同法第
    284條第2項前段之業務上過失傷害罪，附此敘明。被告於肇
    事後向到場處理警員表明為肇事人並接受裁判，有宜蘭縣警
    察局三星分局出具之調查表可按，其所為核與自首之規定相
    符，依修正前刑法第62條前段之規定減輕其刑。爰審酌被告
    行為雖對告訴人所生之損害嚴重，惟其過失程度較輕，且確
    曾與告訴人洽談和解，然因無法達成協議，尚未給付賠償，
    又肇事後尚能坦承犯行，態度良好等等一切情狀，量處如主
    文所示之刑，並諭知易科罰金之折算標準。
據上論斷，應依刑事訴訟法第299條第1項前段，刑法第2條第1項
，修正前刑法第284條第2項、第41條第1項、第62條前段，刑法
施行法第1條之1，罰金罰鍰提高標準條例第2條，現行法規所定
貨幣單位折算新台幣條例第2條。
本案經檢察官沈念祖到庭執行職務
中　　華　　民　　國　　96　　年　　2　 　月　　12　　日
                  刑事第四庭  法　官  謝佩玲
以上正本證明與原本無異。
如不服本判決應於收受本判決後10日內向本院提出上訴書狀，其
未敘述上訴理由者，並得於提起上訴後10日內向本院補提理由書
狀(均須按他造當事人之人數附繕本)「切勿逕送上級法院」。
                              書記官  林慶生
中　　華　　民　　國　　96　　年　　2 　　月　　13　　日
附錄法條
刑法第284條第2項
從事業務之人，因業務上之過失傷害人者，處一年以下有期徒刑
、拘役或一千元以下罰金，致重傷者，處三年以下有期徒刑、拘
役或二千元以下罰金。
